【裁判字號】    90,自緝,37
【裁判日期】    901130
【裁判案由】    動產擔交法
【裁判全文】
臺灣板橋地方法院刑事判決                            九十年度自緝字第三七號
    自  訴  人  裕融企業股份有限公司
    代  表  人  乙○○
    代  理  人  王如后律師
                蔡惠琇律師
    被      告  甲○○○
右列被告因違反動產擔保交易法案件，經自訴人提起自訴，本院判決如左：
    主  文
甲○○○動產擔保交易之債務人，意圖不法之利益，將標的物遷移，致生損害於債權
人，處拘役伍拾日，如易科罰金以佰元折算壹日。
    事  實
一、甲○○○於民國八十八年五月二十五日，向設於臺北市大安區○○○路○段二號
    十五樓「裕融企業股份有限公司」（下簡稱「裕融公司」），依動產擔保交易法
    規定，以分期付款方式，購買車號Ｔ五－九三六五號自用小客車一輛，約定總價
    款為新臺幣（下同）七十三萬五千四百元，頭期款給付五萬五千元，其餘價款六
    十八萬零四百元，分三十六期付款，每一個月一期，每期給付一萬八千九百元，
    訂立附條件買賣契約，並提供該汽車為標的物辦理動產擔保交易附條件買賣設定
    登記，約定停放在甲○○○之住所地（當時之住所地為臺北縣中和市○○街三二
    三之三號五樓），以其為上開動產擔保交易之債務人。詎甲○○○竟意圖為自己
    不法之利益，其分期款給付至八十九年六月二十五日第十三期，其後即未再付款
    ，尚欠第十四期至三十六期款共計四十三萬四千七百元，且於八十九年十月間將
    該汽車遷移至臺北縣中和市○○路二○○號地下三樓，未依上開約定停放在上址
    住所地（該汽車復於九十年十一月八日發覺已失竊），而未告知裕融公司，致裕
    融公司追索無著，足生損害於債權人裕融公司。而甲○○○亦避不見面，經本院
    發布通緝後，始於九十年十月十八日上十時許，在其臺北縣中和市○○街三十六
    之二號匿居之住處為警緝獲。
二、案經自訴人裕融公司提起自訴。
    理  由
一、訊據被告甲○○○固不否認有於右揭時地，依動產擔保交易法規定，分期付款向
    自訴人裕融公司購買上揭小客車，並將該車停放在上開臺北縣中和市○○路址，
    未停放於約定處所之事實，惟辯稱：該車原係伊夫以伊名義買給伊子工作時作為
    交通工具使用，伊其後因無力繳納，原本要將車子還給裕融公司，但因自訴人要
    伊一次補償損失，伊無法給付，遂延宕至今，伊處理雖有疏失，但無犯罪故意云
    云。然查，右揭犯罪事實，業據自訴人之代理人王如后律師、蔡惠琇律師指訴綦
    詳，復有汽車附條件買賣契約書、動產擔保交易附條件買賣設定申請書、甲○○
    ○之客戶對帳單還款明細等影本各一紙在卷可資佐證。而被告既為上揭動產擔保
    交易之債務人，依動產擔保交易法之規定，在債權未全部清償前，自不得任意將
    標的物遷移，然其在無力付款後，竟將該車停放他處，長期任意棄置，以致何時
    遭竊其亦不知，此有其提出之停車費收據、臺北縣警察局車輛失竊證明單等影本
    各一紙在卷可稽，而其分期款未按期繳納後，亦未見其出面與自訴人處理，搬遷
    住處亦未通知自訴人，長期匿居避不見面，衡諸上情要難謂被告無意圖不法利益
    之犯意，故其上開所辯無非事後卸責之詞，不足採信。而自訴人即債權人因此而
    受有損害之情，亦灼然甚明。是本件事證明確，被告犯行堪以認定。
二、核被告甲○○○所為，係犯動產擔保交易法第三十八條之遷移動產擔保交易標的
    物罪。爰審酌被告之素行、犯罪動機、目的、手段、對自訴人所生危害、犯罪後
    之態度及尚未與自訴人和解等一切情狀，量處如主文所示之刑，又刑法第四十一
    條業於九十年一月十日修正公布，於同年月十二日生效，該條第一項修正規定為
    「犯最重本刑為五年以下有期徒刑以下之刑之罪，而受六個月以下有期徒刑或拘
    役之宣告，因身體、教育、職業、家庭之關係或其他正當事由，執行顯有困難者
    ，得以一元以上三元以下折算一日，易科罰金。但確因不執行所宣告之刑，難收
    矯正之效，或難以維持法秩序者，不在此限。」，經比較新舊法結果，被告所犯
    上開之罪，行為後依修正後之刑法第四十一條第一項前段規定，亦得易科罰金，
    並無不利，爰依刑法第二條第一項前段，適用修正後刑法第四十一條第一項前段
    規定，就被告上開所量處之刑，併諭知易科罰金之折算標準。
據上論斷，應依刑事訴訟法第三百四十三條、第二百九十九條第一項前段，動產擔保
交易法第三十八條，刑法第二條第一項前段、第十一條前段、第四十一條第一項前段
，罰金罰鍰提高標準條例第一條前段、第二條，判決如主文。
中      華      民      國    九十      年     十一     月     三十     日
                                    臺灣板橋地方法院刑事第六庭
                                        法  官  彭  全  曄
右正本證明與原本無異
如不服本判決應於送達後十日內向本院提出上訴狀
                                        書記官  梁  宜  庭
中      華      民      國  九十      年     十二     月     六       日
附錄本案論罪科刑法條全文：
動產擔保交易法第三十八條
  動產擔保交易之債務人，意圖不法利益，將標的物遷移、出賣、出質、移轉、抵押
或為其他處分，致生損害於債權人者，處三年以下有期徒刑、拘役或科或併科六千元
以下罰金。


司法院資訊處製作；財團法人民間司法改革基金會備份。
